---
title: "Modélisation non paramétrique par des fonctions B-spline"
author: "Clara Gambardello"
date: "2025-11-27"
output:
  pdf_document: default
---

# Import des librairies

```{r, message=FALSE, warning=FALSE}
library(HRW)
library(dplyr)
library(mgcv)
library(splines)
library(knitr)
library(ggplot2)

data(WarsawApts)

appart<-WarsawApts
```

Nous travaillons sur un jeu de données concernant les prix de ventes des
appartements de Varsovie en Pologne. On cherche à prédire la variable
"areaPerMzloty".

Les différentes variables sont :

-   areaPerMzloty : le prix au m².

-   construction.date : date de construction de l'appartement.

-   surface : surface de l'appartement.

-   n.rooms : le nombre de chambre dans l'appartement.

-   floors : l'étage de l'appartement.

On se propose dans un premier temps de représenter le prix au mètre
carré en fonction des autres variables quantitatives afin de visualiser
si on observe ou non des relations linéaires ou non.

### Partie 1 : Méthodes univariés

On commence par tracer différents graphique pour choisir la variable que
nous utiliserons dans nos modèles univariés, on trace également la
droite de régression linéaire ainsi qu'une courbe d'ajustement
non-linéaire.

```{r, echo=FALSE}
# Surface vs prix
plot(WarsawApts$surface, WarsawApts$areaPerMzloty,
     xlab = "Surface (m²)", ylab = "Prix par m² (Zloty)",
     main = "Prix vs Surface", pch = 16, col = rgb(0,0,1,0.3))


# Ajout d'une régression linéaire pour voir si c'est adéquat
abline(lm(areaPerMzloty ~ surface, data = WarsawApts), col = "red", lwd = 2)
# Ajout d'un loess pour voir la tendance non-linéaire
lines(lowess(WarsawApts$surface, WarsawApts$areaPerMzloty), 
      col = "green", lwd = 2)

# Année de construction vs prix
plot(WarsawApts$construction.date, WarsawApts$areaPerMzloty,
     xlab = "Année de construction", ylab = "Prix par m² (Zloty)",
     main = "Prix vs Année de construction", pch = 16, col = rgb(0,0,1,0.3))
abline(lm(areaPerMzloty ~ construction.date, data = WarsawApts), 
       col = "red", lwd = 2)
lines(lowess(WarsawApts$construction.date, WarsawApts$areaPerMzloty), 
      col = "green", lwd = 2)

mod_lin_date <- lm(areaPerMzloty ~ construction.date, data = WarsawApts)

# construction.date
plot(fitted(mod_lin_date), residuals(mod_lin_date),
     xlab = "Valeurs ajustées", ylab = "Résidus",
     main = "Résidus - Modèle linéaire (Date)", pch = 16)
abline(h = 0, col = "red", lwd = 2)
```

On observe les graphiques de surface et de construction date, ce que
l'on peut constater c'est que l'on observe une tendance avec une légère
forme de cloche sur la variable construction date alors que la surface
apparait comme un nuage de point sans tendance particulière.

Nous choisissons d'utiliser des méthodes non paramétriques, en effet
nous constatons que le graphique des résidus du modèle linéaire montre
une tendance en cloche, les résidus ne sont pas bien réparti, c'est une
des façon de voir que le modèle linéaire n'est pas adapté.

#### Modèle avec utilisation de B-splines

Les B-splines constituent une méthode d’estimation non paramétrique
efficace pour modéliser des relations non linéaires : elles permettent
d’approximer une fonction inconnue par une combinaison linéaire de
fonctions de base polynomiales définies par morceaux. Les paramètres
modifiables sont le degré des polynômes et K nombre de noeud qui est lié
au nombre de degrés.

Les fonctions B-splines $B_1(\cdot),\ldots,B_q(\cdot)$ avec
$dimension = nb \space noeuds + m= q = K + m$ , qui s’écrivent comme des
combinaisons linéaires de polynômes tronqués de degré $m-1$ :

$B_j = ( \xi_j - \xi_{j-m}) \displaystyle \sum_{l=0}^{m} \frac{(\xi_{j-l}-x)_+^{m-1}}{ \displaystyle \prod_{r=0, l\neq r}^m (\xi_{j-l}-\xi_{j-r})}$

$B_j$ est non-nulle uniquement sur les intervalles entre les noeuds
$\xi_{j-m},...,\xi_j$.

Le modèle s'écrit alors :

$y_i = \displaystyle \sum_{j=1}^q \beta_jB_j(x_i) + \epsilon_i$

Nous commençons par estimer un modèle de régression non paramétrique
utilisant des B-splines en choisissant de manière arbitraire le degré 2
avec 8 degrés de liberté, le modèle est ajusté via la fonction lm() avec
la base spline générée par bs() :

```{r, include=FALSE}
res.bs<-lm(areaPerMzloty~bs(construction.date, df=8,degree=2, intercept=TRUE)-1,data=appart)
summary(res.bs)
```

```{r, echo=FALSE}
ord <- order(appart$construction.date)

plot(appart$construction.date,appart$areaPerMzloty,xlab="range",ylab="logratio",
     main='B-spline pour df=8 and degre=2')
lines(appart$construction.date[ord], predict(res.bs)[ord],type="l",col="red")
```

La représentation graphique de l’ajustement montre que les B-splines
permettent de modéliser une tendance non linéaire cohérente entre
l’année de construction et le prix au mètre carré.

Afin de perfectionner ce modèle on cherche K le nombre de noeud par
validation croisée, avec K dans l'interval [3, 20].

```{r}
K_grid <- seq(3, 20, by=1)
```

```{r}
CV_spline <- function(K, data, nfold=5, degree=2) {

  n <- nrow(data)
  folds <- cut(seq(1,n), breaks=nfold, labels=FALSE)

  err <- rep(0, nfold)

  for (i in 1:nfold) {

    test_id  <- which(folds == i)
    train_id <- which(folds != i)

    train <- data[train_id, ]
    test  <- data[test_id, ]

    mod <- lm(areaPerMzloty ~ bs(construction.date, df=K+degree+1, degree=degree, intercept=TRUE) - 1,
              data=train)

    ypred <- predict(mod, newdata=test)

    err[i] <- mean((test$areaPerMzloty - ypred)^2)
  }

  return(mean(err))
}
```

```{r}

CV_errors_2 <- sapply(K_grid, CV_spline, data=appart, degree=2)
best_K_2 <- K_grid[which.min(CV_errors_2)]

paste("Erreur minimal", min(CV_errors_2))

paste("K optimal : ",best_K_2)

```

On obtient l'erreur la plus faible pour K=4. On essaie également de
changé le degré des polynômes, mais c'est avec des splines quadratiques
que l'erreur est la plus faible.

On représente l'erreur en fonction de K pour visualiser l'endroit ou
l'erreur est minimale

```{r, echo=FALSE}
plot(K_grid, CV_errors_2, type="b", pch=19,
     xlab="K", ylab="Erreur CV",
     main="Validation croisée pour choisir K")
abline(v=best_K_2, col="red", lty=2)
```

On retrouve bien K=4. On refait donc un modèle avec ce nouveau paramètre
optimisé :

```{r, echo=FALSE}
res_final <- lm(areaPerMzloty ~ bs(construction.date, df=best_K_2+2+1, degree=2, intercept=TRUE) - 1,
                data=appart)

#summary(res_final)

ord <- order(appart$construction.date)

plot(appart$construction.date, appart$areaPerMzloty,
     xlab="Année de construction", ylab="Prix au m²",
     main=paste("B-spline avec K =", best_K_2),
     pch=20)

lines(appart$construction.date[ord],
      predict(res_final)[ord],
      col="red", lwd=2)
```

On obtient une courbe qui capture globalement bien la tendance des
données même si elle ne parait pas forcément très régulière. On trace
les résidus afin de vérifier leur distribution :

```{r, echo=FALSE}
plot(res_final$residuals, main="Résidus B-Splines", ylab="résidus")
abline(h = 0, col="red")
```

En observant les résidus on constate qu'ils sont bien répartis autour de
0. Le modèle est bien adapté.

On calcule l'erreur quadratique moyenne ainsi que l'AIC.

```{r, include=FALSE}
MSE_bsplines <-mean((appart$areaPerMzloty - predict(res_final))^2) 
paste ("MSE :", MSE_bsplines)

AIC_bsplines <-AIC(res_final)
paste("AIC : ", AIC_bsplines)

```

#### Comparaison des modèles

```{r, include=FALSE}
MSE_poly <- 338.7929
AIC_poly <- 3555.276
```

```{r, include=FALSE}

mse_psplines_b <- 338.68
AIC_pspline_b <- 3521.28
```

```{r, include=FALSE}

mse_penalise_tr <- 339.81
AIC_pspline_tr <- 3521.33
```

On essaie également de pénalisé nos splines sur cette même base
B-splines pour observer les résultats, en effet la pénalisation permet
un meilleur lissage en gardant une bonne estimation.

On a directement optimisé K par validation croisée à 5 couches, pour K
entre 5 et 35 et on a obtenu une erreur minimale pour K=20 beaucoup plus
important que sans pénalisation, en trançant le graphique on s'aperçoit
que la courbe est beaucoup moins régulières pour une MSE et un AIC
quasiment similaire a celui sans pénalisation avec moins de noeud. On
choisit donc de conserver le modèle le plus simple

On constate également que sur des splines pénalisés la base choisie,
B-splines ou polynômes tronqués ne modifie pas de beaucoup la MSE et
l'AIC.

```{r, echo=FALSE}
resultats <- data.frame(
  Modele = c("Régression polynomiale", "P-spline (B-splines)", "P-spline (p. tronqués)", "B-spline"),
  MSE = c(MSE_poly, mse_psplines_b, mse_penalise_tr, MSE_bsplines),
  AIC = c(AIC_poly, AIC_pspline_b, AIC_pspline_tr, AIC_bsplines)
)


kable(resultats, 
      digits = 1,
      col.names = c("Modèle", "MSE", "AIC"),
      caption = "Comparaison des performances des modèles univariés")
```

### Partie 2 Méthodes multivariés

On passe maintenant aux modèles multivariés, en optimisant k (dimension
de la base) par validation croisée. Le paramètre de lissage $\lambda$
(sp dans s()) est optimisé directement dans la fonction gam() avec la
validation croisée généralisée.

On analyse l'effet de chaque prédicteur sur la variable a prédire, on
s'apercoit que pour les variable nombre de pièces et étage, la relation
est constante. Après des essais de modèles semi-paramétriques linéaire
en ces deux variables et non linéaire pour les autres, on s'aperçoit que
ce ne sont pas les modèles avec les plus faibles MSE ou AIC on se
concentre donc sur un modèle avec surface et date de construction.

```{r, echo=FALSE, message=FALSE, warning=FALSE}
mod1 <- gam(areaPerMzloty ~ s(construction.date, bs="bs") + s(surface, bs="bs") + s(floor, bs="bs")+s(n.rooms, bs="bs"), data = appart)


par(mfrow=c(2,2),cex.main = 1.8, col.main = "navy",
cex.lab = 1,mai = c(0.7,0.68,0.1,0.05))
plot(mod1, select = 1,shade = TRUE,bty = "l", xlab = "surface", shade.col = "palegreen",rug = FALSE, ylab="Effet sur le prix au m²")
rug(appart$surface,col="dodgerblue")

plot(mod1, select = 2,shade = TRUE,bty = "l", xlab = "construction.date", shade.col="palegreen", rug=FALSE, ylab="Effet sur le prix au m²")
rug(appart$construction.date,col="dodgerblue")

plot(mod1, select = 3,shade = TRUE,bty = "l", xlab = "floor",shade.col="palegreen", rug=FALSE, ylab="Effet sur le prix au m²")
rug(appart$floor,col="dodgerblue")

plot(mod1, select = 4,shade = TRUE,bty = "l", xlab = "n.rooms",shade.col="palegreen", rug=FALSE, ylab="Effet sur le prix au m²")
rug(appart$n.rooms,col="dodgerblue")
```

Nous réalisons un modèle avec P-splines avec paramètre bs par défaut de
R qui correspond aux "Thin plate regression splines", on effectue une
validation croisée à 5 couches pour choisir le paramètre k, la dimension
de la base.

```{r}
cv_k_pspline_multi_r <- function(K, data, n_folds=5) {
  n <- nrow(data)
  folds <- cut(seq(1,n),breaks=n_folds, labels = FALSE)
  mse_folds <- numeric(n_folds)
  for (i in 1:n_folds) {
    test_idx <- which(folds == i)
    train_data <- data[-test_idx, ]
    test_data <- data[test_idx, ]
    
    #Modèle
    mod <- gam(areaPerMzloty ~ s(construction.date, k=K) + s(surface, k=K), data = train_data)

    pred <- predict(mod, newdata = test_data)
    mse_folds[i] <- mean((test_data$areaPerMzloty - pred)^2)
  }
  return(mean(mse_folds))
}


#Grille de K à tester
K_test <- seq(5,35, by=1)
mse_cv_multi <- sapply(K_test, cv_k_pspline_multi_r, data=WarsawApts, n_folds=5)


res_cv_pen_multi <- data.frame(
  K = K_test,
  mse_cv_multi = round(mse_cv_multi,3)
)

best_K_multi_p_r<-K_test[ which.min(mse_cv_multi)]

plot(K_test, mse_cv_multi, type="b", col="red",
     xlab = "k",
     ylab = "MSE (validation croisée)",
     main= "Choix de k par CV")
abline( v=best_K_multi_p_r, col="purple3")

```

On obtient un k optimal égal à 13, on utilise ce paramètre dans notre
modèle dont on affiche le résumé :

```{r, echo=FALSE}
mod_best_p_r <- gam(areaPerMzloty ~ s(construction.date, k=best_K_multi_p_r) + s(surface, k=best_K_multi_p_r), data = appart)
summary(mod_best_p_r)

MSE_ps_d_multi <- mean((appart$areaPerMzloty - predict(mod_best_p_r))^2)
AIC_ps_d_multi <- AIC(mod_best_p_r)
```

On trace les résidus pour vérifier leur distribution :

```{r, echo=FALSE}
plot(mod_best_p_r$residuals, main="Résidus modèle multivariés", ylab="résidus")
abline(h = 0, col="red")
```

On retrouve des résidus équitablement répartis autour de 0, ce modèle
est bien adapté. Le modèle met en évidence un effet significatif de la
date de construction et de la surface sur le prix au m² (p \< 0,001 pour
les deux). Le modèle explique environ 44 % de la déviance.

#### Comparaison des modèles

En essayant avec d'autres modèles nous obtenons des MSE et des AIC
généralement plus élevés :

```{r, include=FALSE}
MSE_poly_mult <-315.417
AIC_poly_mult <- 3530.035
```

```{r, include=FALSE}
MSE_bsplines_multi1 <-287.1529
aic_bsplines_multi1 <- 3507.638
```

```{r, include=FALSE}
MSE_ps_bs_multi <- 273.49
AIC_ps_bs_multi <- 3500.23
```

```{r, include=FALSE}
MSE_ps_ps_multi <- 273.10
AIC_ps_ps_multi <- 3499.83
```

```{r, echo=FALSE}
resultats <- data.frame(
  Modele = c("Régression polynomiale", "B-splines", "P-spline (B-spline)", "P-spline(p.tronqués)", "P-spline (par défaut)"),
  MSE = c(MSE_poly_mult, MSE_bsplines_multi1, MSE_ps_bs_multi, MSE_ps_ps_multi, MSE_ps_d_multi),
  AIC = c(AIC_poly_mult, aic_bsplines_multi1, AIC_ps_bs_multi, AIC_ps_ps_multi, AIC_ps_d_multi)
)


kable(resultats, 
      digits = 1,
      col.names = c("Modèle", "MSE", "AIC"),
      caption = "Comparaison des performances des modèles multivariés")
```

Le modèle final est donc :

$areaPerMzloty_i = \beta_0 + f_1(construction.date_i) + f_2(surface_i) + \epsilon_i$

où $f_1$ et $f_2$ sont des fonctions (radiales) estimées dans une base
de thin plate regression splines (tp : splines de plaque mince), qui
utilise une pénalité sur les dérivées.

### Partie 3 Méthode avec une variable qualitative et une variable quantitative

Le jeu de données contient une variable facteur qui peut être utilisée
dans le modèle : le district prenant comme valeurs Mokotow,
Srodimiescie, Wola, Solibroz.

On peut se poser la question : l'effet de l'année de construction est-il
le même dans tous les districts ?

```{r, echo=FALSE}
WarsawApts$district <- as.factor(WarsawApts$district)

mod_interaction <- gam(
  areaPerMzloty ~ s(construction.date, by = district, bs = "bs", k = 15) + district,
  data = WarsawApts
)

par(mfrow = c(2, 2), mar = c(4, 4, 2, 1))
#couleurs
couleurs <- c("Mokotow" = "#E41A1C", 
              "Srodmiescie" = "#377EB8", 
              "Wola" = "#4DAF4A", 
              "Zoliborz" = "#984EA3")

# Créer des données de prédiction
newdata_interaction <- expand.grid(
  construction.date = seq(min(WarsawApts$construction.date), 
                          max(WarsawApts$construction.date), 
                          length = 200),
  district = levels(WarsawApts$district)
)

pred_interaction <- predict(mod_interaction, newdata = newdata_interaction)



for (dist in levels(WarsawApts$district)) {
  #Filtrer les données par district
  data_dist <- WarsawApts[WarsawApts$district == dist, ]
  
  #Nuage de points 
  plot(areaPerMzloty ~ construction.date, 
       data = data_dist,
       col = couleurs[dist],
       pch = 16,
       main = paste("District:", dist),
       xlab = "Année de construction",
       ylab = "Prix par m²",
       ylim = range(WarsawApts$areaPerMzloty))
  
  #Courbe
  idx <- newdata_interaction$district==dist
  lines(newdata_interaction$construction.date[idx], 
        pred_interaction[idx], 
        col = couleurs[dist], 
        lwd = 3)
}

```

On observe que les courbes montrent des tendances différentes selon le
district. L'effet de l'année de construction varie selon le quartier.
Nous utilisons donc un modèle avec interaction (by= district) permettant
d'estimer une courbe spécifique pour chaque quartier.

#### Choix de la base :

Nous avons testé différentes bases de splines : B-spline (bs = "bs),
P-spline avec pénalité sur les différences (bs="ps") et thin plate
regression spline (par défaut).

Les base "ps", avec une pénalité sur la différence, obtient les
meilleurs résultats.

Nous avons construit des modèles emboîtés de complexité croissante afin
d'identifer le meilleur modèle.

-   Modèle 1 : Interaction district x année de construction

-   Modèle 2 : Modèle 1 et ajout de la variable surface.

-   Modèle 3 : Modèle 2 et ajout de l'étage.

-   Modèle 4 : Modèle 2 et ajout du nombre de pièces.

Pour définir le choix de la dimension de la base (k), nous avons décidé
d'utiliser la règle de Ruppert et al. (2002), qui est la suivante :

$$
K = min(0.25 \times nombres \space de \space valeurs \space unique \space x_i, 35)
$$

```{r, message=FALSE, warning=FALSE}

K_constr <- min(0.25 * length(unique(WarsawApts$construction.date)), 35)
K_surface <- min(0.25 * length(unique(WarsawApts$surface)), 35)
K_floor <- min(0.25 * length(unique(WarsawApts$floor)), 35)
K_rooms <- min(0.25 * length(unique(WarsawApts$n.rooms)), 35)

degree <- 3
k_constr <- K_constr + degree + 1
k_surface <- K_surface + degree + 1
k_floor <- K_floor + degree + 1
k_rooms <- K_rooms + degree + 1

# k = K + degree +1
# K = k - degree -1

# Modèle 1 : district additif (effet constant)
mod1_b <- gam(areaPerMzloty~ district
                  + s(construction.date, by=district, k=k_constr, bs="ps"),
                  data=WarsawApts)

#Mod 2 avec surf et construction
mod2_b <- gam(areaPerMzloty~ district
                  + s(construction.date, by=district, k=k_constr, bs="ps")+
              s(surface, k=k_surface, bs="ps"),
                  data=WarsawApts)

# Modèle 3 : modèle avec surface et floor
mod3_b <- gam(areaPerMzloty ~ district + 
              s(construction.date, by = district, k=k_constr, bs="ps") +
              s(surface, k=k_surface, bs="ps") +
              s(floor, k=k_floor, bs="ps"),
            data = WarsawApts)

# Modèle 4 : modèle complet (avec surface et floor et n.rooms)
mod4_b <- gam(areaPerMzloty ~ district + 
              s(construction.date, by = district, k=k_constr, bs="ps") +
              s(surface, k=k_surface, bs="ps") +
              s(n.rooms, k=length(unique(WarsawApts$n.rooms)), bs="ps"),
            
            data = WarsawApts)


AIC(mod1_b, mod2_b, mod3_b, mod4_b)
```

Le modèle 1 obtient l'AIC la plus haute, tandis que le modèle 2, 3 et 4
présentent des AIC très proche.

Afin de déterminer statistiquement si l'ajout des variables améliore
significativement l'ajustement, nous avons réalisé des test ANOVA entre
nos modèles emboîtés.

On compare :

$H_0 : \text{Le modèle réduit est suffisant}$

$H_1 : \text{Le modèle complet apporte une amélioration significative}$

```{r, echo=FALSE}

anova(mod1_b, mod2_b, test="F")

anova(mod2_b, mod3_b, test = "F")

anova(mod2_b, mod4_b, test="F")

```

##### Modèle 1 vs modèle 2 :

Le test nous indique une p-value de 1.58e-08 \<0.05 , donc on peut
conclure que l'ajout de la surface améliore très significativement le
modèle. On va donc garder le modèle 2 avec la variable surface.

##### Modèle 2 vs modèle 3 :

Le test nous indique une p-value de 0.1837 \> 0.05 , donc on peut
conclure que l'ajout de l'étage n'améliore pas significativement le
modèle et n'apporte donc pas d'information supplémentaire. On garde donc
le modèle 2.

##### Modèle 2 vs modèle 4 :

Le test nous indique une p-value de 0.053 \> 0.05 , donc on peut
conclure que l'ajout du nombre de pièce n'améliore pas significativement
malgré que la p-value soit proche du seuil.

##### Choix du modèle final

En se basant sur les résultats de l'AIC et des tests ANOVA, on choisit
donc de retenir le modèle 2 comme le modèle final optimal.

Notre modèle est donc : $$
\text{areaPerMzloty}_i
= \beta_0
+ \sum_{j=1}^{3} \beta_j\,\mathbf{1}_{\{d_i=j\}}
+ \sum_{j=0}^{3} f_j(c_i)\,\mathbf{1}_{\{d_i=j\}}
+ g(s_i)
+ \varepsilon_i
$$

$$
\text{areaPerMzloty}_i =
\begin{cases}
\beta_0 + f_0(\text{construction.date}_i) + g(\text{surface}_i) + \varepsilon_i, & \text{si Mokotow},\\[6pt]
\beta_0 + \beta_1 + f_1(\text{construction.date}_i) + g(\text{surface}_i) + \varepsilon_i, & \text{si Srodmiescie},\\[6pt]
\beta_0 + \beta_2 + f_2(\text{construction.date}_i) + g(\text{surface}_i) + \varepsilon_i, & \text{si Wola},\\[6pt]
\beta_0 + \beta_3 + f_3(\text{construction.date}_i) + g(\text{surface}_i) + \varepsilon_i, & \text{si Zoliborz}.
\end{cases}
$$

-   $\beta_0$ ​ = intercept de référence (pour Mokotow).

<!-- -->

-   $\beta_j$​ = effet fixe du quartier j.

<!-- -->

-   $f_j$ = **fonction lisse spécifique au quartier** j pour l'effet de
    l'année de construction (interaction).

<!-- -->

-   g = **fonction lisse globale** pour l'effet de la surface (identique
    pour tous les quartiers).

```{r, echo=FALSE}

#Vérification des hypothèses avec résidus
par(mfrow = c(2, 2))
gam.check(mod2_b)
par(mfrow = c(1, 1))

```

#### Validation du modèle :

-   Le QQ-plot indique que les résidus suivent approximativement une
    distribution normale.

-   On n'observe aucun pattern systématique, ce qui confirme
    l'homoscédasticité.

-   L'histogramme des résidus montre une distribution plutôt symétrique
    centrée sur zéro.

```{r, warning=FALSE, message=FALSE}
# Créer une grille de prédiction
date_grid <- expand.grid(
  construction.date = seq(min(WarsawApts$construction.date),
                          max(WarsawApts$construction.date),
                          length.out = 100),
  district = levels(WarsawApts$district),
  surface = median(WarsawApts$surface)
)

# Prédictions
date_pred <- predict(mod2_b, 
                     newdata = date_grid, 
                     type = "response",
                     se.fit = TRUE)

date_plot_data <- date_grid %>%
  mutate(
    pred = date_pred$fit,
    se = date_pred$se.fit,
    lower = pred - 1.96 * se,
    upper = pred + 1.96 * se
  )

ggplot(date_plot_data, aes(x = construction.date, y = pred, color = district)) +
  geom_line(size = 1.2) +
  geom_ribbon(aes(ymin = lower, ymax = upper, fill = district),
              alpha = 0.2, color = NA) +
  labs(title = "Prix au m² en fonction de l'année de construction (à surface fixée)",
       subtitle = "Par district (avec intervalles de confiance à 95%)",
       x = "Année de construction",
       y = "Prix prédit au m² (areaPerMzloty)",
       color = "District",
       fill = "District") +
  theme_minimal() +
  theme(plot.title = element_text(face = "bold", size = 14),
        legend.position = "bottom")

```

Ce projet nous a permis d'explorer différentes approches de modélisation
non paramétrique pour prédire le prix au m² des appartements.

Après avoir enrichi progressivement nos modèles en intégrant d'autres
variables explicatives (surface, étage, nombre de pièces), le modèle
finale sélectionné est le deuxième modèle de la partie variables
qualitatives et quantitatives, il présente le plus petit AIC parmi tous
les modèles traités dans ce projet. C'est un modèle qui contient une
interaction entre le district et l'année de construction ainsi qu'un
effet global de la surface. On utilise une base "ps" pour le paramètre
"bs" qui est la base de polynômes tronqués avec une pénalité sur la
différence.
